臺灣臺南地方法院新市簡易庭民事判決
                                    110年度新簡字第678號
原      告  謝佳璋  
訴訟代理人  劉湘玲  
被      告  張寶慧  

上列當事人間返還房屋等事件，經本院於中華民國111年1月13日
言詞辯論終結，本院判決如下：
    主      文
被告應給付原告新臺幣貳萬伍仟貳佰貳拾壹元。
原告其餘之訴駁回。
訴訟費用新臺幣肆仟玖佰陸拾元，其中新臺幣壹仟陸佰元由被告
負擔，餘由原告負擔。
本判決原告勝訴部分得假執行。
    事實及理由
一、訴狀送達後，原告不得將原訴變更或追加他訴。但擴張或減
    縮應受判決事項之聲明者，不在此限，民事訴訟法第255條
    第1項第3款定有明文。本件原告起訴原請求被告①遷讓返還
    房屋、②給付電費、管理費、③給付相當於租金不當得利及違
    約金，並願供擔保准予假執行。惟遷讓返還房屋及假執行之
    聲請，均已於言詞辯論期日當庭撤回，故上開請求，已不在
    本件審理之範圍。又原告當庭追加請求被告給付清潔及搬運
    費、換鎖費用，此部分核屬擴張應受判決事項之聲明，合於
    前揭規定，應予准許。及被告經合法通知，未於言詞辯論期
    日到場，核無民事訴訟法第386條所列各款情形，應依原告
    之聲請，由其一造辯論而為判決。
二、原告起訴主張： 
　㈠被告向原告承租門牌號碼：臺南市○○區○○○街000號2樓以上住
    家(下稱系爭房屋)，租期自民國108年10月1日起至110年9月
    30日止，依約定每月租金新臺幣(下同)22,000元，押租金44
    ,000元，水、電、瓦斯費、管理費用均由被告負擔(下稱系
    爭租約)。原告於110年3月26日即向被告表明租約屆期不再
    續租，故被告自110年8月起至租約終止日止之最後2個月即
    未給付租金及管理費。嗣系爭租約屆期，被告遲未搬遷，經
    原告催討後，雖於10月中旬搬遷，但遺留部分物品占用系爭
    房屋，遲不處理，原告請里長協調，被告仍置之不理。原告
    不得已僅能將被告遺留物品搬至管理室之儲藏室放置，通知
    被告自行領回，並請人清潔打掃系爭房屋及更換門鎖。
　㈡被告屆期未依約清空屋內物品、點交返還系爭房屋，原告因
    此支出清潔及搬運費21,000元、換鎖費用5,000元。另被告
    經原告告知屆期不續租後，自110年8月起即未繳付租金及管
    理費，原告遂以押租金折抵租金，故被告仍積欠110年8至10
    月，3個月每月400元之管理費共1,200元。及積欠110年8月2
    5日起至110年10月24日止電費5,640元。再依系爭租約第7條
    約定：「…如不即時遷讓交還房屋時，甲方得向乙方請求未
    返還房屋期間之相當月租金額外，並得請求相當月租金額一
    倍(未足一個月者，以日租金折算)之違約金至返還為止…」
    ，故請求被告給付110年10月1日起至110年11月6日止，相當
    於租金不當得利與月租金1倍之違約金45,467元，合計被告
    尚積欠78,307元。
　㈢聲明：被告應給付原告78,307元。
三、被告方面：被告未於言詞辯論期日到場，亦未提出書狀作任
    何聲明或陳述。 
四、得心證事由： 
　㈠本件原告主張兩造間有租賃契約關係，租期至110年9月30日
    屆滿。但被告自110年8月起即未繳納租金、管理費及電費。
　　嗣租期屆滿後，被告並未搬遷，經原告多次催促，始於10月
    中旬搬遷，但仍遺留部分物品未清除。原告徵詢法律意見後
    ，乃將被告遺留物品移至管理室存放，並通知被告自行領回
    。復委請商家清潔及換鎖等情，業據其提出所述相符之房屋
    租賃契約書、存證信函、通訊軟體對話紀錄、管理費繳費收
    據、電費帳單及繳費收據等件為憑。本院綜合上開事證調查
    結果，堪認原告此部分主張為真實。然原告請求被告給付房
    租、相當於租金不當得利、違約金、管理費、電費、清潔及
    搬運費、換鎖費等是否有理由，分論如下：
　㈡房租、相當於租金不當得利、違約金部分：
　1.按租賃者，謂當事人約定，一方以物租與他方使用、收益，
    他方支付租金之契約；稱使用借貸者，謂當事人一方以物交
    付他方，而約定他方於無償使用後返還其物之契約，民法第
    421條、第464條分別定有明文。又無法律上之原因而受利益
    ，致他人受損害者，應返還其利益，民法第179條前段明文
    規定。
　2.查系爭租約至110年9月30日屆滿，兩造未再續租，則自110
    年10月1日起兩造間已無租賃關係存在，原告依租賃關係請
    求被告給付110年10月1日起至110年11月6日止租金之請求，
    即屬無據，無可採認。
　3.雖原告以系爭租約第7條約定：「…如不即時遷讓交還房屋時
    ，甲方得向乙方請求未返還房屋期間之相當月租金額外，並
    得請求相當月租金額一倍(未足一個月者，以日租金折算)之
    違約金至返還為止…」，可請求上開期間相當月租金額及違
    約金云云。但查系爭租約屆期終止後，原告曾以簡訊通知被
    告：「妳好：妳於10/15未履行存證信函之通知與契約規範
    ，我們在經過審慎考慮後，將維持你進入房內之權利，也不
    會觸碰並侵犯你個人所有物，將尊重你的個人住屋權利。…
    若屋內無嚴重裝潢設施破壞，則不要求後續清潔修繕費用，
    需在10/24前向我們確認點交或是調解意願，並於10/31前與
    我們確認終止租屋合約關係並完全搬出租屋房。若調解不順
    利11/1我們將依照房屋租賃契約，包含屋內清潔還原之費用
    ，與合約第七條開始請求未返還房屋期間之相當月租，並要
    求一倍相當月租之違約金」，有原告提出簡訊畫面截圖附卷
    可考。依據上開簡訊內容意旨，雖兩造之租約於110年9月30
    日屆至，但原告酌給被告一個月之搬遷期限，若於期限內完
    成即不向被告請求相當於租金不當得利及違約金。而本件據
    原告陳述，被告約於110年10月中旬(實際期日不明)搬遷，
    至現場是否有遺留物品未清除，除原告片面陳述外，並無相
    關事證可佐。則自系爭租約終止翌日即110年10月1日起至同
    年月31日止，為原告給予被告之搬遷期限，被告佔有系爭房
    屋應屬使用借貸關係，而非無權占用，自與不當得利以無法
    律上原因受有利益之規範要件相違，故原告以民法第179條
    及系爭租約第7條，請求被告給付110年10月1日起至110年10
    月31日止，相當於租金不當得利、與租金1倍之違約金，共4
    4,000元，實無依據，無足採認。
　4.至原告請求被告給付110年11月1日至同年月6日止之相當於
    租金不當得利與違約金1,467元部分，因原告就被告於上開
    期間仍占用系爭房屋之事實，同未提出相關證據相佐，依民
    事訴訟法第277條前段「當事人主張有利於己之事實者，就
    其事實有舉證之責任」之規定，原告就主張事實未舉證，則
    其請求被告給付上開期間相當於租金不當得利、違約金，因
    舉證未充足，不予准許。
　㈢電費、管理費部分：
　1.查系爭租約第6條第3、4款約定：「電費由承租人(即被告)
    負擔；管理費由承租人(即被告)負擔，房屋每月400元整」
    ，而系爭租約租期至110年9月30日止，被告自110年10月1日
    起至同年月31日止係以使用借貸關係占用系爭房屋，已如上
    述，是原告據上開租約第6條約定，請求被告給付110年8月2
    5日起至110年9月30日止租賃期間電費3,421元(計算式：5,6
    40元61日37日=3,421元，元以下4捨5入)、管理費800元(
    即110年8、9月管理費)，核屬有據，應予准許。
　2.租約期滿後因兩造已無租賃關係，原告無法依系爭租約第6
    條約定請求被告給付電費、管理費，而無論房屋出租與否，
    電費、管理費本屬房屋所有人應負擔費用或有益房屋費用，
    且110年10月1日至同年月31日被告占用系爭房屋依憑之使用
    借貸關係本屬無償，兩造復未約定電費、管理費由何人負擔
    ，依此，原告請求給付110年10月1日至同年月24日止之電費
    及110年10月之管理費，難認有理，無從准許。
　㈣清潔及搬運費部分：
　　原告主張因被告租約屆期經催告後，未依約點交且仍遺留物
    品未搬遷，致支出搬遷及清潔費用21,000元，則提出與潔特
    務清潔公司之通訊軟體對話紀錄為證，本院綜合上開證據調
    查結果，堪信原告因搬遷遺留物品及清潔系爭房屋支出費用
    21,000元為真正。茲依系爭租約第17條約定「租賃期滿遷出
    時，乙方(即被告)應將房屋清潔乾淨，恢復原狀。乙方所有
    傢俱雜物等，若有留置無暇清理者，應視作廢棄物論，任憑
    甲方(即原告)處理，乙方不得異議，清理產生之費用則由乙
    方押金扣除清理費」，有系爭租約在卷可查，依系爭租約第
    17條之約定，被告之押租金已抵充110年8、9月份租金，已
    無押租金可供扣除搬運及清潔費，故原告請求被告給付清潔
    及搬運費21,000元，實屬有據，應予准許。
　㈤換鎖費用部分：
　　原告主張因被告未依約點交、遷讓返還房屋及歸還鑰匙，致
    支出換鎖費用5,000元，請求被告賠償等語，然出租人於承
    租人返還房屋後，為求安全及保護房屋、財產目的，自行更
    換門鎖，或應新承租人要求重新更換門鎖等情形，並非罕見
    ，是承租人返還房屋後，門鎖之更換多是基於出租人保護居
    住及財產安全目的，受益者亦屬出租人，性質上乃出租房屋
    需負擔之必要成本，難謂原告收回系爭房屋更換門鎖之費用
    ，屬被告造成之損害。況觀諸系爭租約未有被告須負擔更換
    門鎖費用之約定，是原告請求被告給付換鎖費用5,000元，
    並無可採。
　㈥綜合上述，原告依據兩造間之租賃契約關係，請求被告給付1
    10年8月25日起至110年9月30日止租賃期間電費3,421元、11
    0年8、9月管理費800元、清潔及搬運費21,000元，合計25,2
    21元為有理由，應予准許。原告另以不當得利或租賃契約關
    係，請求之其餘租金、相當於租金之不當得利、電費或換鎖
    費用等請求，則無理由，不予准許。
五、按各當事人一部勝訴、一部敗訴者，其訴訟費用，由法院酌
    量情形，命兩造以比例分擔或命一造負擔，或命兩造各自負
    擔其支出之訴訟費用。法院為終局判決時，應依職權為訴訟
    費用之裁判，此民事訴訟法第79條及第87條第1項定有明文
    。本件訴訟除原告支出第一審裁判費用4,960元外，兩造並
    無其餘費用支出，是本件訴訟費用額確定為4,960元，依兩
    造勝敗訴比例判決如主文第3項所示。及本件係依民事訴訟
    法第427條第1項規定，適用簡易程序之簡易事件，所為被告
    敗訴之判決，依同法第389條第1項第3款之規定，應依職權
    宣告假執行。
六、據上論結，本件原告之訴為一部有理由，一部無理由，依民
    事訴訟法第436條第2項、第385條第1項前段、第79條、第87
    條第1項、第389條第1項第3款，判決如主文。　　　　　
中　　華　　民　　國　　111 　年　　1 　　月　　26　　日
                  臺灣臺南地方法院新市簡易庭
　　　　　　　　　　　　　　　　　法  官　許蕙蘭
以上正本係照原本作成。 
如對本判決上訴，應於判決送達後20日內向本院提出上訴狀（須
附繕本），若委任律師提起上訴者，應一併繳納上訴審裁判費，
否則本院得不命補正逕行駁回上訴。
中　　華　　民　　國　　111 　年　　1 　　月　　26　　日
　　　　　　　　　　　　　　　　　書記官　柯于婷